臺灣高等法院刑事判決　　　　　　　　　　　　　　九十三年度上訴字第四０四號
　　上　訴　人　臺灣臺北地方法院檢察署檢察官
　　上　訴　人
　　即　被　告　乙○○
　　選任辯護人　李文傑　律師
　　　　　　　　林建鼎　律師
右上訴人因被告誣告案件，不服臺灣臺北地方法院九十二年度訴字第一六六二號，中
華民國九十三年一月十三日第一審判決（起訴案號：臺灣臺北地方法院檢察署九十二
年度偵字第一七八五六號），提起上訴，本院判決如左：
    主  文
上訴駁回。
    事  實
一、乙○○明知其於民國九十年十二月二十四日上午十時四十五分許，在臺北縣新店
    市○○街七十五號萊爾富便利超商永安店內，因所購香菸是否有瑕疵一事與店長
    甲○○發生爭執，而基於傷害之犯意，以點燃之香菸丟向甲○○，致甲○○受有
    臉下唇部燙傷（一乘一公分）之傷害，另基於損壞器物之犯意，徒手將擺置於該
    店內結帳櫃檯上之雜誌、吸管及電腦條碼掃瞄器等物推至甲○○及店員李采玲所
    站之櫃檯內，除使前項物品散落在地上，並致該電腦條碼掃瞄器鏡片遺失、塑膠
    接頭脫落，喪失掃瞄電腦條碼之功用，足以生損害於甲○○，乃經甲○○訴由臺
    北縣政府警察局新店分局報請臺灣臺北地方法院檢察署檢察官偵查，而於九十一
    年九月十三日聲請對乙○○以簡易判決處刑，並經原審以九十一年度簡字第三二
    二五號判決乙○○傷害罪及毀損罪成立。詎乙○○除不服前揭判決提起上訴外，
    竟意圖使甲○○受刑事處分，於九十一年十月二十三日下午，向臺灣臺北地方法
    院檢察署檢察官虛捏「．．．．被告（即甲○○）．．．．接著拿起櫃臺上算帳
    用之電腦條碼掃瞄器襲擊告訴人（即乙○○）」、「．．．．被告（即甲○○）
    竟然教唆醫生亂開受傷診斷書，證明其臉部下唇燙傷，並謊稱其店內之電腦條碼
    掃瞄器係告訴人（即乙○○）砸毀，向新店分局誣控告訴人傷害及毀損」、「被
    告所提出之傷單，顯係偽造無疑，係教唆醫師偽造文書，與醫生共犯刑法第二百
    十五條業務上文書登載不實罪」、「被告（即甲○○）自行拿起櫃臺上之電腦條
    碼掃描器投擲告訴人（即乙○○），因而弄壞該掃描器，係自行砸壞，非告訴人
    （即乙○○）所為。．．．．可知被告（即甲○○）乃係捏詞誣告，有刑法第一
    百六十九條第一項之罪嫌．．．．」等事實，對甲○○提起偽造文書及誣告等告
    訴，並於檢察官九十一年十一月二十日訊問時，虛捏「他（即甲○○）開立假證
    明，證明我（即乙○○）打傷他，弄壞他東西，我當時也無見有東西毀損．．．
    ． 」等事實，嗣經臺灣臺北地方法院檢察署檢察官以九十二年度偵字第八七九
    ０號為不起訴處分確定，而乙○○前揭傷害及毀損案件，亦經原審以九十一年度
    簡上字第三０四號判決駁回乙○○之上訴確定在案。
二、案經甲○○訴由臺灣臺北地方法院檢察署檢察官偵查起訴。
    理  由
一、訊據被告乙○○固供承有於右揭時、地因所購香菸是否具有瑕疵一事與告訴人甲
    ○○發生爭執，而以香菸丟向告訴人，並徒手將擺置於店內結帳櫃檯上之雜誌、
    吸管推向甲○○及其店員李采玲所站之櫃檯內，且有對告訴人提起偽造文書及誣
    告等告訴，惟矢口否認有何誣告之意圖，辯稱我沒有誣告之意思云云，然查證人
    證人即店員李采玲於原審九十一年簡上字第三０四號案件審理時證稱：「我記得
    被告（指乙○○）拿點燃的他抽的香菸丟店長的下巴」、「下巴有燙傷」等語在
    卷（詳見原審本院九十一年簡上字第三０四號卷第四九頁、第五十頁）；被告聲
    請傳喚之證人連玉揮於原審審理時證稱：告訴人說被告拿煙頭丟他，並指一下他
    右邊的嘴唇旁邊，他要告傷害，叫我及被告在那邊等警察，我與被告在走廊上等
    ，警察來了以後，我與被告、告訴人都在店裡，告訴人說要告被告傷害時，被告
    有在店裡等語（見原審九十二年度訴字第一六六二號卷第八十五頁、第八十六頁
    ），證人即到場處理之警員王榮安於原審審理時證稱：我當時處理時有請被告進
    來，告訴人臉頰部分紅紅的，有指給我看，被告有在場，告訴人說他被香菸丟擲
    燙到，要提出告訴，我請告訴人去驗傷等情（見原審九十二年度訴字第一六六二
    號卷第七十八頁至第八十一頁），且有龍佑醫院九十年十二月二十四日之病歷資
    料及同年月二十六日之診斷證明書在卷足稽，足認被告當時以點燃之煙頭丟擲告
    訴人後，告訴人因此受有臉下唇部燙傷（一乘一公分）之傷害，告訴人有告知被
    告其受傷之事實，且警察處理時，告訴人表示要提出傷害告訴，被告亦有在場，
    被告當無從狡辯其不知告訴人當時受有傷害之事實。參以被告與告訴人當時在便
    利商店內所站立之相對位置，兩人僅隔有結帳櫃臺之距離，此有現場照片五張在
    卷足稽（詳見臺灣臺北地方法院檢察署九十一年度偵字第一六七九九號偵卷第九
    頁至第十一頁），在此近距離之情況下，被告對於以點燃之香菸丟擲告訴人，可
    能會造成告訴人受傷一事，當有認識，其空言所稱其所丟擲之香菸不可能碰到告
    訴人，並造成傷害云云，為卸責之詞，不足採信，而被告既已知悉告訴人可能因
    其丟擲點燃香菸而受有傷害，且亦知情告訴人臉下唇部因而有紅紅的痕跡，告訴
    人亦當場告知將對其提出傷害告訴，則其於無任何證據之情形下，對其親身體驗
    之事情，竟任意指摘告訴人教唆醫生開立不實診斷證明書，顯屬虛構，而向檢察
    官提出訴追之意，其有使告訴人受刑事處分之意圖甚明，所辯係卸責之詞，不足
    採信。再被告當時已知悉告訴人可能因其丟擲點燃香菸之動作而受有傷害，亦知
    悉告訴人臉下唇部因而有紅紅的痕跡，且當場並由告訴人告知將對其提出傷害告
    訴等情，而告訴人亦提出龍佑醫院九十年十二月二十六日之診斷證明書為證，則
    告訴人顯係基於具體之事實及明確之證據，而於另案對被告提出傷害告訴（臺灣
    臺北地方法院檢察署九十一年度偵字第一六七九九號），並無誣告之意圖，此亦
    經原審以九十一年簡字第三二二五號判決被告傷害罪成立（並經原審以九十一年
    度簡上字第三０四號判決駁回被告之上訴確定在案），是被告明知告訴人受有傷
    害之情形下，仍虛捏事實，對本件告訴人提出誣告告訴，其所為誣告案件之告訴
    事實，顯屬虛構，係意圖使告訴人受刑事處分，所辯無誣告之意圖云云，要屬卸
    責之詞，不足採信。另被告於臺灣臺北地方法院檢察署九十一年偵字第一六七九
    九號案件偵查時供稱：當時我順手將櫃臺上的東西掀起，但我不記得掃瞄器有無
    掉在地上，地上的吸管及雜誌也是因此掉落地上等語（詳見臺灣臺北地方法院檢
    察署九十一年度偵字第一六七九九號偵卷第十七頁、第十七頁反面）；證人即店
    員李采玲於原審九十一年簡上字第三０四號案件審理時證稱：被告拿店內櫃檯上
    的週刊、吸管等物往櫃檯內丟，掃描器也壞掉了等語在卷（見原審九十一年簡上
    字第三０四號卷第四十九頁、第五十頁）；證人何正弘即宏誌公司檢修員於原審
    審理時證稱：萊爾富便利商店通知宏誌公司掃瞄器壞掉，我現場試用原來的掃瞄
    器，已經沒有出現紅光，讀取不到條碼，護目鏡壞掉不見了，護目鏡壞掉會影響
    掃瞄的角度，該掃瞄器當時已無法使用等語（見原審九十二年度訴字一六六二號
    卷第七十三頁、第七十四頁）；證人即到場處理之警員王榮安於原審審理時證稱
    ：告訴人告訴我被告把掃瞄器弄壞，掃瞄器外殼脫落，我就當場拍照存證等語（
    見原審九十二年度訴字一六六二號卷第七十八頁、第八十二頁）；證人連玉揮於
    原審審理時則證稱：我看到雜誌散落在地上及桌面，當時掃瞄器在地上，告訴人
    說被告弄壞掃瞄器，檢視掃瞄器摔在地上時，我、被告、告訴人、店員（即李采
    玲）、警察（即王榮安）都在場等語（見原審九十二年度訴字一六六二號卷第八
    十七頁、第八十八頁），而告訴人店內原置於結帳櫃檯上之雜誌、吸管、電腦條
    碼掃瞄器等物，散落於櫃檯內側地上之情狀，有現場照片五張在卷可按，又該電
    腦條碼掃瞄器因自櫃檯摔落而毀損，尚須花費新臺幣二千一百元始得修復，亦有
    宏誌司出具之報價單及維修服務單附卷可參（詳見臺灣臺北地方法院檢察署九十
    一年度偵字第一六七九九號卷第八頁及原審九十二年度訴字一六六二號卷第三十
    四頁），足認被告確實將原置放於結帳櫃檯上之物恣意掃落地上，而致令該電腦
    條碼掃瞄器損壞，又被告既與告訴人等人一同在店內檢視該電腦條碼掃瞄器之損
    壞情形，當可認知其掃落結帳櫃臺上物品之行為，已造成該電腦條碼掃瞄器損壞
    ，參以被告於原審審理時自承：告訴人並未以掃瞄器丟擲等情（見原審九十二年
    度訴字一六六二號卷第九十一頁），益證其指訴「．．．．被告（即甲○○）．
    ．．．接著拿起櫃臺上算帳用之電腦條碼掃瞄器襲擊告訴人（即乙○○）」、「
    ．．．．被告（即甲○○）．．．．謊稱其店內之電腦條碼掃瞄器係告訴人（即
    乙○○）砸毀，向新店分局誣控告訴人（即乙○○）毀損」、「被告（即甲○○
    ）自行拿起櫃臺上之電腦條碼掃瞄器投擲告訴人（即乙○○），因而弄壞該掃瞄
    器，係自行砸壞，非告訴人（即乙○○）所為。．．．．可知被告（即甲○○）
    乃係捏詞誣告，有刑法第一百六十九條第一項之罪嫌」、「我當時也無見有東西
    毀損」等事實，均係虛捏不實，其明知告訴人之電腦條碼掃瞄器係因其行為受有
    損壞，竟仍虛捏事實，對本件告訴人提出誣告告訴，其有使告訴人受刑事處分之
    意圖甚明，被告所辯無誣告之意圖云云，要屬卸責之詞，不足採信，本件事證明
    確，被告犯行堪以認定。
二、核被告所為，係犯刑法第一百六十九條第一項之誣告罪。
三、原審經審理之結果，認被告罪證明確，適用刑法第一百六十九條第一項之規定，
    並審酌被告前於八十七年間因違反就業服務法案件，經原審判處拘役三十日確定
    ，於八十七年七月十六日易科罰金執行完畢，於九十年間因傷害及毀損案件，經
    原審於九十一年十月八日判處應執行拘役七十五日（嗣於九十二年四月十七日確
    定），有被告全國前案紀錄表在卷可按，其虛構事實誣告他人犯罪，除使國家偵
    查權不當發動外，亦致被害人疲於應訴，浪費時間精力及被告犯罪後否認犯行之
    態度等一切情狀，認檢察官請求量處其有期徒刑一年，尚嫌過重，而量處有期徒
    刑參月，及被告前雖未受有何有期徒刑以上刑之宣告，有被告全國前案紀錄表在
    卷足稽，雖合於刑法第七十四條第一款所定宣告緩刑之要件之一，然被告於原審
    以九十一年度簡字第三二二五號判決其傷害罪及毀損罪成立後，竟毫無悔意，不
    僅未與告訴人尋求達成和解，仍意圖使告訴人受刑事處分，而虛捏事實，提出告
    訴，再於原審九十一年度簡上字第三０四號判決駁回其上訴後，於本案審理時仍
    不見絲毫悔意，原審審酌其悖於刑罰法律之行為及其法規範意識薄弱等情節後，
    認其有再犯之虞而不宜予以緩刑之宣告等，本院核其認事用法、量刑等尚屬妥適
    ，上訴人即被告具狀上訴意旨略稱沒有誣告之意思等為無理由，應予駁回，公訴
    人上訴意旨略以被告浪費司法資源，未向告訴人道歉或達成和解，量刑太輕等為
    理由，惟此為原審已審酌在內之事項，並認不宜予被告緩刑之宣告等，是公訴人
    之上訴為無理由，應予駁回。
據上論斷，應依刑事訴訟法第三百六十八條判決如主文。
本案經檢察官陳文禮到庭執行職務。
中      華      民      國    九十三    年    五      月     十一     日
                              臺灣高等法院刑事第十七庭
                                  審判長  法  官  陳　正　雄
                                          法  官  許　錦　印
                                          法  官  許　宗　和
右正本證明與原本無異。
如不服本判決，應於收受送達後十日內向本院提出上訴書狀，其未敘述上訴之理由者
並得於提起上訴後十日內向本院補提理由書（均須按他造當事人之人數附繕本）。
                                          書記官  廖　艷　莉
中      華      民      國    九十三    年    五      月     十八     日
附錄：本案論罪科刑法條全文
中華民國刑法第一百六十九條
意圖他人受刑事或懲戒處分，向該管公務員誣告者，處七年以下有期徒刑
。
意圖他人受刑事或懲戒處分，而偽造、變造證據，或使用偽造、變造之證
據者，亦同。
